【裁判字號】    97,交聲更（一）,3
【裁判日期】    970630
【裁判案由】    違反道路交通管理處罰條例聲明異議
【裁判全文】
臺灣士林地方法院交通事件裁定     97年度交聲更(一)字第3號
原處分機關  臺北市交通事件裁決所
異  議  人
即受處分人  甲○○
上列異議人即受處分人因違反道路交通管理處罰條例案件，對於
臺北市交通事件裁決所於中華民國96年8 月24日所為之處分（原
處分案號：北市裁四字第裁22-AEV601406號），聲明異議，經本
院裁定後（96年度交聲字第1375號），受處分人提起抗告，由臺
灣高等法院以96年度交抗字第997 號撤銷發回，本院裁定如下：
    主  文
原處分撤銷。
甲○○在禁止臨時停車處所停車，處罰鍰新臺幣陸佰元。
    理  由
一、按人行道不得臨時停車，而禁止臨時停車處所不得停車，道
    路交通安全規則第111 條第1 項第1 款、第112 條第1 項第
    1 款分別定有明文。又汽車駕駛人停車時，在禁止臨時停車
    處所停車者，處新臺幣（下同）600 元以上1,200 元以下罰
    鍰，道路交通管理處罰條例第56條第1 項第1 款亦有明文。
二、原處分意旨略以：異議人即受處分人甲○○所駕駛之車號CF
    -0395 號自用小客貨車，於民國96年6 月3 日上午6 時33分
    許，在臺北市○○街123 號前之人行道上違規停車，經臺北
    市政府警察局大同分局重慶北路派出所員警當場舉發「在禁
    止臨時停車處所停車」之違規，爰依道路交通管理處罰條例
    第56條第1 項第1 款之規定，裁處異議人罰鍰1,200 元等語
    。
三、異議意旨略以：異議人即受處分人甲○○所停放車號CF-039
    5 號自用小客貨車之停放處所，因人行道拓寬，異議人之車
    子要上下貨的話，一定要停在那邊，如果車子要停在貨車卸
    貨格，距離異議人家還有50公尺左右，而且舉發當天是星期
    日，早上貨車停車格開放給一般民眾停放，所以也沒有位置
    可以停車；又當時舉發員警開單時，異議人因為有異議而拒
    簽紅單，員警當場並未給異議人通知聯或告知異議人應到案
    之時間及處所，事後又沒寄紅單給異議人，不符合行政程序
    ，以致異議人根本不知道罰款要如何繳納，才會導致罰單過
    期云云。
四、經查：
(一)按行政程序法第74條第1 項、第2 項規定：送達，不能依前
    2 條規定為之者，得將文書寄存送達地之地方自治或警察機
    關，並作送達通知書兩份，1 份黏貼於應受送達人住居所、
    事務所、營業所或其就業處所門首，另1 份交由鄰居轉交或
    置於該送達處所信箱或其他適當位置，以為送達。前項情形
    ，由郵政機關為送達者，得將文書寄存於送達地之郵政機關
    。該條第1 項所稱「以為送達」，無論應受送達人實際上於
    何時受領文書，均以寄存之日視為收受送達之日期，而發生
    送達效力（法務部95年8 月21日法律字第0950028034號、92
    年10月1 日法律字第0920034228號函、93年4 月13日法律字
    第0930014628號函參照）。查本件原處分機關即臺北市交通
    事件裁決所於96年8 月24日所為之北市裁四字第裁22-AEV60
    1406號裁決書，經交由郵政機關以寄存送達之方式，於96年
    9 月4 日送達於異議人甲○○位於臺北市○○區○○街121
    號3 樓之戶籍實際住所，此有異議人聲明異議狀所載相同之
    地址、戶籍謄本及送達證書在卷可考，依據前揭說明，則該
    裁決書寄存送達之生效日期應為96年9 月4 日，異議人對該
    裁決如有不服，其20日之合法提出異議期間係自96年9 月5
    日（即其寄存送達生效之翌日）起算至96年9 月24日止，惟
    因該日適逢中秋連假期間，且依法院訴訟當事人在途期間標
    準第4 條第1 項第1 款之規定，不扣除在途期間，從而，異
    議人至遲應於96年9 月26日午夜12時以前，向原處分機關提
    出異議，雖異議人遲至96年10月11日始將異議狀送達原處分
    機關，此有蓋有原處分機關上開收狀日期之受處分人之本件
    聲明異議狀附卷可稽（參見原審卷第3 頁），顯已逾期，然
    異議人於同年9 月19日曾至臺北市交通事件裁決所遞交陳述
    書，亦有該所櫃檯所蓋之戳章可考（參見原審卷第11頁），
    再觀以該陳述書之內容：因星期天早晨貨車停車格開放一般
    民眾停放，導致無卸貨停車格可停；且紅單未寄出，不知罰
    款如何繳納等語。則異議人顯對其被開立違規單進而受裁罰
    有所不服，其雖未使用「聲明異議」一詞，尚難謂其不合法
    律程式，而逕認該陳述書之提出並非在於聲明異議，況且自
    送達裁決書96年9 月4 日至同年月19日異議人提出陳述書之
    日，亦未逾法定之20日期間，是為保障異議人之異議權，自
    應認本件聲明異議為合法，先予敘明。
(二)次按，舉發違反道路交通管理事件通知單本係用以通知被舉
    發人交通違規之事實，若警員當場舉發時被舉發人已知悉其
    違規事實，自生通知之效力，尚不因被舉發人嗣後拒絕簽收
    舉發通知單而異其效果，此觀違反道路交通管理事件統一裁
    罰基準及處理細則第11條第1 項第1 款「拒絕簽章者，仍應
    將通知聯交付該駕駛人或行為人收受，並記明其事由及交付
    之時間；拒絕收受者，應告知其應到案時間及處所，並記明
    事由與告知事項，視為已收受。」之規定自明。
(三)查本件異議人即受處分人甲○○所駕駛之車號CF-0395 號自
    用小客貨車，於前揭時間，在臺北市○○街123 號前之人行
    道上違規停車之事實，除經異議人於本院調查中自承外，並
    有原處分機關之移送書、原處分機關裁決處分之裁決書影本
    、臺北市政府警察局舉發違反道路交通管理事件通知單影本
    在卷可稽，應甚明確，而堪認定。惟異議人辯稱：罰單當場
    伊沒有簽名，伊不知道拒簽之後，紅單不會寄到家裡，才導
    致逾期，且當天伊有問警員如果伊拒簽有無成立，警員沒有
    回答，也沒有告訴伊到案時間，伊問警員伊可不可以申訴，
    就伊的認知，警員的紅單應該沒有開出，警員後來告訴伊如
    果當下拒簽應該就已經知道有開紅單等語（參見本院卷第10
    至11頁、第16頁），依據前開規定，員警舉發交通違規事件
    時，倘被舉發人拒絕收受舉發通知單，僅於員警依法告知被
    舉發人應到案時間及處所，並記明事由與告知事項時，方得
    視為被舉發人已收受該舉發通知單，查本件異議人經警當場
    查獲舉發後，拒絕簽收舉發單，而舉發員警亦於舉發單上記
    載「拒簽收」字樣等情，雖據證人即舉發員警魏家訓於本院
    調查中證述明確，復有臺北市政府警察局96年6 月3 日北市
    警交字第AEV601406 號舉發違反道路交通管理事件通知單影
    本1 紙在卷足憑，然證人魏家訓並稱：當天受處分人拒絕簽
    收罰單，伊有在罰單上面註明「拒簽收」，則不會再寄發紅
    單，而且當天伊有告知受處分人繳納罰鍰的時間是15日內，
    但是因為受處分人喝醉了，應該沒有聽進去等語（參見本院
    卷第16頁），核與異議人於本院調查中所辯：「我真的沒有
    聽到他告訴我15天內要去繳納罰鍰」、「（你為什麼沒有聽
    到？）我喝1 瓶500CC 的臺灣啤酒，我不知道警員有沒有說
    ，但是我真的沒有聽到。」等語（參見本院卷第17頁）情節
    相符，異議人前詞所辯，當可採信，則本件異議人拒絕簽收
    舉發通知單，雖經舉發員警當場告知其應到案時間，然就異
    議人當時之精神狀況觀察，尚難認異議人達於瞭解舉發通知
    單內容之狀態，自不應使其發生上開違反道路交通管理事件
    統一裁罰基準及處理細則第11條第1 項第1 款所定「視為已
    收受」之效力，方屬適法。原處分機關未察，逕以異議人未
    於原舉發通知單應到案日期前繳納罰鍰為由，依據違反道路
    交通管理事件統一裁罰基準表之規定，裁處異議人最高罰鍰
    1,200 元，容有未洽。
(四)綜上，本件異議人所駕駛之上開車輛確有於前揭時、地，在
    人行道上停車之違規行為，異議人聲明異議所據理由雖非可
    採為免罰之理由，然原處分既有可議，本院自應予以撤銷，
    並另就前揭違規行為，依據道路交通管理處罰條例第56條第
    1 項第1 款、違反道路交通管理事件統一裁罰基準及處理細
    則第43條第1 項及違反道路交通管理事件統一裁罰基準表之
    規定，裁處如主文第2 項所示之處分，以資適法。
五、據上論斷，應依道路交通管理處罰條例第87條第2 項、道路
    交通案件處理辦法第20條，裁定如主文。
中    華    民    國    97    年    6     月    30    日
                  交通法庭法  官  洪英花
以上正本證明與原本無異。
如不服本裁定，應於送達後5日內向本院提出抗告狀。
                          書記官  趙彩彤
中    華    民    國    97    年    6     月    30    日


司法院資訊處製作；財團法人民間司法改革基金會備份。
